臺灣板橋地方法院民事判決　　　　　　　93年度訴字第2006號
原　　　告　朝日保全股份有限公司
法定代理人　戊○○
被　　　告　磐石樓社區公寓大廈管理委員會
法定代理人　甲○○
訴訟代理人　丙○○
　　　　　　己○○
上列當事人間請求給付服務費事件，經本院於民國94年4 月12日
言詞辯論終結，判決如下：
    主  文
原告之訴駁回。
訴訟費用由原告負擔。
    事  實
甲、原告方面：
一、聲明：被告應給付原告新臺幣（下同）52萬1,150 元，及自
    民國（下同）92年2 月1 日起至清償日止，按週年利率5 ﹪
    計算之利息。
二、陳述：
（一）緣磐石樓社區公寓大廈於91年興建完畢後，被告磐石樓社
      區公寓大廈管理委員會（以下簡稱：磐石樓管理委員會）
      第一屆主任委員乙○○洽請原告朝日保全股份有限公司（
      以下簡稱：朝日公司）進駐該大廈維護住戶安全服務等事
      項，原告應允同意自91年8 月11日起派遣保全人員3 人24
      小時維護磐石樓社區安全。而原告於服務期滿1 個月後，
      向被告申請給付當月管理費6 萬200 元，乙○○雖在申請
      單內簽名同意給付，惟其卻告知原告「該大廈剛興建完畢
      ，仍有部份住戶未搬入居住，管理費用尚未收齊，經費略
      嫌不足，以後一併給付，請原告繼續僱用保全人員進駐社
      區大廈維護安全服務等事項」等語，原告不疑被告誠信，
      遂繼續派遣保全人員進駐服務。嗣乙○○屢次以管理費尚
      未收齊為藉口，一再請求原告給予時間處理收取管理費事
      宜，被告迄今總計拖欠6 個月管理服務費。又上開維護被
      告社區安全事項之保全人員薪俸均由原告先行墊付，日前
      該大廈已準備就緒，磐石樓管理委員會業已備有管理基金
      ，原告乃提起本件訴訟，請求被告給付積欠之管理服務費
      用52萬1,150 元。
（二）按「當事人互相表示意思一致者，無論其為明示或默示，
      契約即為成立」，民法第153 條第1 項定有明文。查被告
      磐石樓管理委員會於90年10月7 日召開社區住戶大會成立
      管理委員會，會中並選舉產生主任委員及討論決議事項，
      由於該管理委員會報備送審資料欠缺，遲至92年2 月間始
      經報備核准，遂由乙○○擔任報備前之管理委員會主任委
      員。而乙○○熱心公益為社區服務，社區住戶於91年8 月
      11日住戶大會決議授權乙○○，洽請僱用原告公司保全人
      員看守社區安全，惟因磐石樓管理委員會當時尚未向主管
      機關報備成立，並無管理委員會印章可資運用，雙方基於
      互信遂未簽訂任何契約。
（三）查被告於92年2 月1 日改選梁德鈺擔任管理委員會主任委
      員，梁德鈺擔任主任委員期間繼續約僱原告公司派遣保全
      人員維護社區安全及服務事項，又磐石樓管理委員會此時
      已核備具有印章，雙方始簽訂約僱保全合約，被告並如期
      給付管理服務費予原告。而原告向梁德鈺催收之前積欠之
      管理服務費，梁德鈺稱「經費尚不足，以後再行給付」等
      語，原告因景氣不佳乃應允暫緩催收舊款。孰料梁德鈺屆
      期卸任後，新任主任委員甲○○決定與原告解除保全合約
      ，原告遂依據民法債權時效內催收上開欠款，於法有據。
（四）次按「區分所有權人會議，由全體區分所有權人組成，每
      年至少應召開定期會議一次」、「管理委員會之職務如下
      ：1 、區分所有權人會議決議事項之執行。2 、共有及共
      用部分之清潔、維護、修繕及一般改良。3 、公寓大廈及
      其周圍之安全及環境維護事項。4 、住戶共同事務應興革
      事項之建議」、「公寓大廈應成立管理委員會或推選管理
      負責人」、「公寓大廈未組成管理委員會且未推選管理負
      責人時，以第25條區分所有權人互推之召集人或申請指定
      之臨時召集人為管理負責人。區分所有權人無法互推召集
      人或申請指定臨時召集人時，區分所有權人得申請直轄市
      、縣（市）主管機關指定住戶1 人為管理負責人，其任期
      至成立管理委員會、推選管理負責人或互推召集人為止」
      ，公寓大廈管理條例第25條第1 項、第36條第1 項第1-4
      款、第29條第1 項及第6 項分別定有明文。查本件被告於
      與原告商洽僱用保全人員看守社區住戶安全與服務事項，
      已如前述。縱管理委員會尚未報備，乙○○仍為被告磐石
      樓管理委員會法定代理人，其依職權簽認原告帳單欠款，
      於法有據。
（五）又查原告起訴對象為被告磐石樓管理委員會，而該管理委
      員會原法定代理人甲○○已於94年2 月1 日卸任離職，被
      告磐石樓管理委員會現任法定代理人並未委任己○○擔任
      訴訟代理人，況己○○
      戶，亦非區分所有權人，則己○○出庭言論純屬個人言行
      ，要無可採。
（六）另按「‧‧‧無管理負責人或管理委員會，或無區分所有
      權人擔任管理負責人、主任委員或管理委員時，由區分所
      有權人互推1 人為召集人‧‧‧」、「召集人無法依前項
      規定互推產生時，各區分所有權人得申請直轄市、縣（市
      ）主管機關指定臨時召集人，區分所有權人不申請指定時
      ，直轄市、縣（市）主管機關得視實際需要指定區分所有
      權人1 人為臨時召集人，或依規約輪流擔任，其任期至互
      推召集人為止」，公寓大廈管理條例第25條第3 項及第4
      項分別著有明文。查被告磐石樓管理委員會於92年2 月1
      日正式報備成立，惟被告社區大廈89年興建完工後，社區
      會即報備前管理委員會之組成產生，依上開法條之規定，
      並無人數之限制。況證人乙○○證稱「渠等於90年10 月7
      日由磐石樓公寓大廈住戶區分所有權人會議時推選委員9
      人，其並兼任主任委員，且於91年8 月11日晚間召開住戶
      大會，有住戶46人出席，並請里長林平發先生列席，討論
      事項中決議『社區保全警衛應24小時看守，由主任委員約
      聘等‧‧‧』」，則乙○○依授權約僱原告公司保全人員
      長達5 個月又20天，此亦為社區住戶眾所週知之事實。是
      被告訴訟代理人辯稱「依公寓大廈管理條例第26條規定『
      區分所有權人達三分之二以上才可正式開會作成紀錄，並
      向市公所申報正式成立管委會』」云云，顯無理由。
三、證據：提出管理服務費申請單、乙○○民事答辯狀、公寓大
    廈管理條例、磐石樓社區住戶大會住戶參加開會簽到表、磐
    石樓社區住戶大會會議記錄、回執影本各1 件為證，並聲請
    訊問證人乙○○、丁○○。
乙、被告方面：未於最後言詞辯論期日到場，惟據其以前之聲明
    、陳述如下：
一、聲明：原告之訴駁回。
二、陳述：
（一）緣被告磐石樓管理委員會係於92年2 月1 日正式成立，並
      於同年月24日向主管機關中和市公所報備申請成立，惟建
      商並未隨同移交任何有關社區公共基金、住戶購屋時為成
      立管委會所預繳每戶1 萬元之管理費等金融專戶，以及所
      有成立本管委會前之任何財務支出明細及帳目。又原告朝
      日公司所提服務期間，被告當時仍未經核准成立，且上開
      期間係由建商委託乙○○暫管社區財務，按理自應由建商
      即游氏建設公司支付系爭保全欠款。
（二）按「公寓大廈建築物所有權登記之區分所有權人達三分之
      二以上及其區分所有權比例合計三分之二以上時，起造人
      應於6 個月內召集區分所有權人召開區分所有權人會議訂
      定規約，並向地方主管機關報備」，公寓大廈管理條例第
      26條第1 項定有明文。查有關乙○○是否擔任報備成立前
      主任委員一職，依原告所稱係因乙○○申報資料有所欠缺
      ，致無法申報成立社區管理委員會，顯見原告指稱之住戶
      大會並不符合法定程序，亦非社區住戶承認之正式會議，
      況乙○○僅係建商在社區管委會未成立前之建設公司代表
      人。又由於社區住戶對於建商及乙○○諸多作法不表認同
      ，遂於92年2 月依公寓大廈管理條例規定召開住戶大會，
      正式推選梁德鈺出任第一屆管理委員會主任委員，且立即
      與建商協商社區交接事宜。是原告朝日公司向被告請求支
      付自91年8 月至92年1 月31日止之管理服務費用，顯無理
      由。
（三）查磐石樓社區建商委託原告公司進駐維護社區住戶安全，
      此乃建商與原告間之契約行為，自與磐石樓管理委員會之
      相關運作無關。而磐石樓管理委員會依法成立後，一切財
      務收支均公開透明，對於原告請求91年8 月至92年1 月31
      日止之管理服務費用，磐石樓管理委員會無權亦無義務動
      用社區基金支付系爭保全費用。又觀諸原告所提管理服務
      費用申請單，其上僅有乙○○個人之簽名，並無管理委員
      會財務委員及監察委員等簽名，且其該段期間並未公佈社
      區財務收支報表，顯見乙○○擔任主任委員之身分事實，
      實屬無稽，其簽名亦純屬個人行為。是原告因其疏失誤信
      乙○○為管理委員會主任委員，則原告與乙○○之口頭約
      定，自與被告磐石樓管理委員會無關。
（四）原告指稱「第一屆主任委員梁德鈺先生表示『經費尚不足
      ，以後再給付』」云云：
      惟查，經被告向梁德鈺查證結果，梁德鈺否認曾向原告有
      此表示，況依被告所提磐石樓管理委員會第五次臨時會議
      記錄可知，梁德鈺自無理由答應原告「經費尚不足，以後
      再給付」等語。
三、證據：提出公寓大廈管理組織報備證明、臺北縣中和市公所
    北縣中民字第0920006787、0930024832號函、第一、二屆磐
    石樓管理委員會委員名單、存摺、收支明細表、磐石樓管理
    委員會第五次臨時會議記錄影本各1 件為證。
    理  由
甲、程序方面：
    本件被告未於最後言詞辯論期日到場，核無民事訴訟法第38
    6 條各款所列之情形，爰依原告聲請，由其一造辯論而為判
    決。
乙、得心證之理由：
一、本件原告主張被告之公寓大廈於91年興建完畢後，被告第一
    屆主任委員乙○○洽請原告進駐該大廈維護住戶安全服務等
    事項，原告應允同意自91年8 月11日起派遣保全人員3 人24
    小時維護磐石樓社區安全，而原告於服務期滿1 個月後，向
    被告申請給付當月管理費6 萬200 元，乙○○雖在申請單內
    簽名同意給付，惟其卻告知原告因有部分住戶未搬入居住，
    管理費用尚未收齊，經費略嫌不足，以後一併給付等語，原
    告不疑被告誠信，遂繼續派遣保全人員進駐服務，嗣乙○○
    屢次以管理費尚未收齊為藉口，一再請求原告給予時間處理
    收取管理費事宜，被告迄今總計拖欠6 個月管理服務費52萬
    1,150 元，為此請求被告給付積欠之服務費501,150 元暨遲
    延給付之法定遲延利息等語，被告則以：被告管理委員會係
    於92年2 月1 日正式成立，並於同年月24日向主管機關中和
    市公所報備申請成立，原告所提服務期間，被告當時仍未經
    核准成立，且上開期間係由建商委託乙○○暫管社區財務，
    按理自應由建商即游氏建設公司支付系爭保全欠款，且原告
    所稱之住戶大會並不符合法定程序，亦非社區住戶承認之正
    式會議，況乙○○僅係建商在社區管委會未成立前之建設公
    司代表人，觀諸原告所提管理服務費用申請單，其上僅有乙○○個人之簽名，並無管理委員會財務委員及監察委員等簽
    名，且其該段期間並未公佈社區財務收支報表，顯見乙○○
    擔任主任委員之身分事實，實屬無稽，其簽名亦純屬個人行
    為，則原告與乙○○之口頭約定，自與被告無關等語，資為
    抗辯。
二、原告主張與被告核備成立前之代表人成立保全服務契約，被
    告於核備後，自應給付所積欠之服務費等情，為被告所爭論
    ，並以前揭情詞置辯，是本件之爭點為原告得否以系爭契約
    存在兩造之間，據向被告請求報酬？被告是否概括承受尚未
    核備前原告給付保全勞務所生之債務？茲敘述如下：
（一）原告主張被告之公寓大廈於91年興建完畢後，被告第一屆
      主任委員乙○○洽請原告進駐該大廈維護住戶安全服務等
      事項，而被告則否認該乙○○與被告有任何關係，並辯稱
      ：乙○○僅係建商在社區管委會未成立前之建設公司代表
      ，原告所稱之住戶大會並不符合法定程序，亦非社區住戶
      承認之正式會議等語。則按區分所有權人會議之決議，除
      本條例或規約另有規定外，應有區分所有權人過半數及其
      區分所有權比例合計過半數之出席，以出席人數過半數及
      其區分所有權比例占出席人數區分所有權合計過半數之同
      意行之。各專有部分之區分所有權人有一表決權。數人共
      有一專有部分者，該表決權應推由一人行使。第一項任一
      區分所有權人之區分所有權占全部區分所有權五分之一以
      上者，其超過部分不予計算。區分所有權人因故無法出席
      區分所有權人會議時，得以書面委託他人代理出席；公寓
      大廈管理條例第29條定有明文。經查，被告係於92年2 月
      1 日正式成立，並於同年月24日向主管機關中和市公所報
      備申請成立，而依公寓大廈管理條例成立之管理委員會，
      有公寓大廈管理組織報備證明一件可資佐證。而原告所稱
      以乙○○為主席所召開同意由主席聘僱保全人員之住戶大
      會，是同社區於91年8月11日召開區分所有權人會議，當
      天出席人數依簽到表之記載為45人，此有原告所提之磐石
      樓社區住戶大會住戶參加開會簽到表、磐石樓社區住戶
      大會會議記錄等影本各1 份為證，而原告既陳稱該大樓住
      戶現為143 戶，是該次出席人數未達法定人數標準，當日
      會議討論之結果是否無效，已非無疑。且乙○○如何成為
      被告報備前之主任委員一職，亦未見原告提出相關之住戶
      會議資料以供參考，其有無權責處理該社區之共同事務，
      ，容有疑義。又舉實例言之，倘若公司之負責人依合法選
      任，其為公司之代表機關，所為之行為自對公司生效，不
      因嗣後變更負責人而受影響，反之，如有自稱為公司負責
      人者擅自對外訂立契約，然該人實際上並非負責人，該契
      約豈能對公司生效，本件原告請求即同此理，原告未能證
      明與合法之管理委員會訂立契約，以及未能證明乙○○確
      有權代表被告，或與被告有任何關係存在，是以被告並非
      契約之相對人，原告向被告依契約請求服務費及違約金，
      尚屬無據。
（二）再按就他人之財產或營業，概括承受其資產及負債者，因
      對於債權人為承受之通知或公告，而生承擔債務之效力。
      前項情形，債務人關於到期之債權，自通知或公告時起，
      未到期之債權，自到期時起，二年以內，與承擔人連帶負
      其責任，民法第305 條定有明文。準此，故承受人未對於
      債權人為概括承受資產及負債之通知或公告者，承擔債務
      之效力尚未發生，債權人不得以未發生承擔效力之債務，
      向承受人為清償之請求。本件原告復主張被告第一屆主任
      委員梁德鈺先生有向其表示『經費尚不足，以後再給付』
      等語，亦為被告所爭論，自應由原告就其有利於己之事實
      負舉證責任，而證人乙○○、丁○○雖到庭分別證稱彼等
      各為第一屆主任委員、財務委員，原告服務費申請單上之
      簽名為乙○○所簽認，積欠原告之服務費確為521,150 元
      等情明確，然彼等並未證述確有權代表管委會為法律行為
      ，就此自不能認彼等所為對被告管理委員會發生任何法律
      效力。再者，縱原告主張被告經報備後之第一屆主任委員
      梁德鈺先生有向其表示『經費尚不足，以後再給付』之情
      為實，然亦未能據此事實逕自認定被告有概括承受系爭債
      務等情。退步言之，縱認被告已概括承受系爭債務，然而
      概括承受之通知或公告為對債權人發生承擔債務效力之要
      件，是承受人在未為概括承受之通知或公告前，承擔債務
      之效力尚未發生，故依法縱本件依原告主張被告曾由第一
      屆主任委員同意概括承受系爭債務，惟依前揭法條之規定
      ，在被告本人未向債權人為承受之通知或公告前，尚不生
      承擔債務之效力。查被告迄今既從未通知或公告承受系爭
      債務及乙○○之地位，甚至一再否認其合法性，原告亦未
      提出任何證據佐證被告有向債權人為承受之通知及公告，
      衡諸前開規定，承擔債務既未生效，原告向被告逕為本件
      請求，亦顯無理由。
三、從而，原告依保全服務契約之約定請求被告給付服務費及違
    約金，並無理由，應予駁回。
四、因本案事證已臻明確，兩造其餘主張陳述及所提之證據，均
    毋庸再予審酌，附此敘。
五、本件原告之訴為無理由，依民事訴訟法第385 條第1 項前段
    、第78條，判決如主文。
中　　華　　民　　國　　94　　年　　4 　　月　　28　　日
                  民事第三庭    法　官　邱靜琪
以上正本係照原本作成
如對本判決上訴，須於判決送達後20日內向本院提出上訴狀
中　　華　　民　　國　　94　　年　　4 　　月　　28　　日
                                書記官　白俊傑
